臺灣高等法院臺中分院刑事判決　　　 96年度交上易字第975號
上　訴　人　臺灣臺中地方法院檢察署檢察官
被　　　告　乙○○
上列上訴人因被告過失傷害案件，不服臺灣臺中地方法院95年度
交易字第917號中華民國96年4月9日第一審判決（起訴案號：臺
灣臺中地方法院檢察署95年度偵字第24267號），提起上訴，本
院判決如下：
    主  文
原判決撤銷。
乙○○因過失傷害人，處有期徒刑參月，減為有期徒刑壹月又拾
伍日，如易科罰金，以銀元參佰元即新台幣玖佰元折算壹日。
    事  實
一、乙○○於民國95年6月4日晚間10時許，駕駛車牌號碼X6-137
    2號自用小客車，由臺中市○○路往漢口路方向行駛，行經
    山西路二段46號前，應注意在劃有分向限制線之處不得迴車
    ，且依當時路況係夜間有照明，天候晴，並無任何道路障礙
    情形，亦無不能注意之情事，竟疏於注意及此，而貿然違規
    左轉，欲駛入該處山西路二段46號地下停車場之車道出入口
    ，復未注意對向車道之來車，適有丙○○騎乘無號牌之動力
    機車，在對向由漢口路往青島路方向行駛，行經該處時，亦
    未注意車前狀況，乙○○所駕之小客車與丙○○之動力機車
    發生碰撞，致丙○○受有左側脛骨丘骨折之傷害。乙○○於
    肇事後，在有偵查權之機關未發覺前，由其父親為其向警報
    案，表明乙○○為肇事之人，並接受裁判。
二、案經丙○○訴由台中市警察局第二分局報請臺灣臺中地方法
    院檢察署檢察官偵查起訴。
    理  由
一、訊據被告乙○○供承有駕駛自用小客車於上開時地與告訴人
    丙○○所駕之動力機車擦撞之情事，惟矢口否認有過失傷害
    之犯行，辯稱：我當時已經完成轉彎的動作了，我也有打方
    向燈，告訴人所騎乘的摩托車並沒有大燈，不容易注易到的
    ，才被告訴人的摩托車撞到，是告訴人來撞我，不是我撞他
    的，我沒有過失云云。惟查：
  (一)上開事實，業據告訴人丙○○迭次指訴甚詳，依警製道路交
    通事故現場圖、道路交通事故調查報告表(一)(二)、照片所示：
    發生車禍當時，路況係夜間有照明，天候晴，並無任何道路
    障礙情形，被告駕駛自用小客車，由臺中市○○路往漢口路
    方向行駛，行經山西路二段46號前，左轉欲駛入該處山西路
    二段46號地下停車場之車道出入口；告訴人騎乘無號牌動力
    機車，在對向由漢口路往青島路方向行駛。當時該處出入口
    之道路劃有單一實黃線及黃色網狀線，二車在車道出入口前
    發生碰撞，地上留有1.1公尺之刮地痕。自用小客車撞擊部
    位為右側車身，動力機車撞擊部位為前車頭等情（見警卷第
    10 至23頁）。而告訴人確因本件車禍受有左側脛骨丘骨折
    之傷害，復有行政院國軍退除役官兵輔導委員會台中榮民總
    醫院診斷證明書附卷足憑。
  (二)按「汽車迴車時，應依下列規定：二、在設有禁止迴車標誌
    或劃有分向限制線，禁止超車線、禁止變換車道線之路段，
    不得迴車。」道路交通規則第106條第2款定有明文；「行車
    速度，依速限標誌或標線之規定，無速限標誌或標線者，應
    依下列規定：二、行經設有彎道、坡路、狹路、狹橋、隧道
    、學校、醫院標誌之路段、道路施工路段、泥濘或積水道路
    、無號誌之交岔路口及其他人車擁擠處所，或因雨霧致視線
    不清或道路發生臨時障礙，均應減速慢行，作隨時停車之準
    備。」復為道路交通安全規則第93條第1項第2款所規定。另
    按道路交通安全規則第94條第3項規定：「汽車行駛時，駕
    駛人應注意車前狀況及兩車併行之間隔，並隨時採取必要之
    安全措施。」經查本件依道路交通事故現場圖記載：該道路
    中央，原為雙黃線，施工後，道舖後，變為單一實黃線。本
    件經原審送請臺灣省臺中市區車輛行車事故鑑定委員會鑑定
    結果，認：「丙○○夜間駕駛無頭燈、無牌照迷你機車高速
    行駛，於網狀線處撞及對向左轉彎車之右後側，為肇事原因
    。乙○○駕駛自小客車無肇事因素。（因標線劃設尚非完備
    ，本會研議，若肇事處係禁止左轉，則林車左轉行駛屬於一
    般違規）。」有該會96年2月9日台中市區960017號鑑定意見
    書附卷可憑（見原審卷第17、18頁）。惟經本院函請台中市
    政府交通局查復：「前開道路交通標線於95年6月間為單一
    黃實線，疑似道路施工後所致，非本局所更改。上開路型為
    無中央分向島雙向道路，有關道路中心單黃實線，經查『道
    路交通標誌標線號誌設置規則』無相關規定。有關目前該址
    交通標線，本局業於96年6月派工復繪設雙黃實線，依據上
    開規則規定，中心線雙黃實線劃分車道為雙向車道，禁止車
    輛跨行駛，進出該集合住宅地下車道應遵依『右進右出』原
    則，以維行車安全。」有該局96年8月14日中交工字第09600
    08935號函在卷可稽（見本院卷第60、61頁）。再經本院送
    請臺灣省車輛行車事故覆議鑑定委員會覆議結果，認：「丙
    ○○於夜間駕駛無頭燈無牌照迷你機車，未注意車前狀況與
    乙○○駕駛自小客車，於繪有單一黃實線路段違規左轉，且
    未讓直行車先行，同為肇事原因。」有該會96年9月21日府
    覆議字第9610810號覆議意見書在卷足稽（見本院卷第75至
    77頁）。被告為汽車駕駛人，對於道路交通安全法規理應知
    悉並應予遵守，且被告既居住於該大樓，對於大樓前該處原
    係劃設雙黃實線之事實，亦應知之甚詳，縱因道路施工而繪
    為單一實黃線，仍應注意不得左轉。依當時情形，並無不能
    注意之情事，被告竟貿然違規左轉，欲進入地下停車場出入
    口，復疏未注意對向告訴人之直行動力機車，以致發生車禍
    ，足認被告確有過失情形。本院參酌被告於警訊、偵查中亦
    供承自己有過失等情，綜核當時之路況、台中市政府交通局
    函及上開鑑定、覆議結果，認為本件肇事之原因，應以覆議
    意見為可採，被告自應負過失責任。被告之過失行為與告訴
    人受傷之結果間，即有相當因果關係；另告訴人騎乘無照、
    無頭燈之動力機車，未注意車前狀況，亦與有過失，併予敘
    明。
  (三)綜上所述，被告所辯，顯係事後卸責之詞，不足採信，本件
    事證明確，被告犯行堪以認定。
二、按刑法於民國94年2月2日經總統令修正公布，於95年7月1日
    施行，修正後刑法第2條第1項規定：「行為後法律有變更者
    ，適用行為時之法律。但行為後之法律有利於行為人者，適
    用最有利於行為人之法律。」刑法關於罰金及易科罰金之規
    定，經依提高標準及換算新台幣，比較新舊法之結果，認應
    以修正前刑法之規定有利於行為人。被告行為後，法律有變
    更，應依修正後刑法第2條第1項前段規定，適用修正前刑法
    之規定處斷。核被告所為，係犯刑法第284條第1項前段之過
    失傷害罪。被告於肇事後，在有偵查權之機關未發覺前，由
    其父親為其向警報案，表明乙○○為肇事之人，有警製道路
    交通事故肇事人自首情形紀錄表、道路交通事故談話紀錄表
    在卷可按（見警卷第13、14頁），其並接受裁判，符合自首
    之要件，應依修正前刑法第62條前段減輕其刑。經查中華民
    國九十六年罪犯減刑條例，於民國96年7月4日經總統令公布
    ，於96年7月16日施行，被告犯罪之時間，係在96年4月24日
    以前，且所犯之罪符合該條例所規定得予減刑之情形，應依
    該條例諭知其宣告刑及減得之刑。原審未予詳查，遽為被告
    無罪之諭知，認事用法尚有未合。檢察官依據告訴人之請求
    上訴，指摘原判決不當，為有理由，應予撤銷改判。爰審酌
    被告品性尚佳、雙方之過失程度、犯罪所生之損害，肇事後
    尚未與告訴人達成和解及犯罪後態度等一情狀，量處如主文
    第二項所示之刑及減得之刑，並依修正前刑法第41條第1項
    前段，諭知易科罰金之折算標準。
據上論結，應依刑事訴訟法第369條第1項前段、第364條、第299
條第1項前段，修正後刑法第2條第1項前段、刑法第284條第1項
前段、修正前刑法第62條前段、第41條第1項前段，中華民國九
十六年罪犯減刑條例第2條第1項第3款、第7條、第9條，罰金罰
鍰提高標準條例第1條前段、修正前第2條，判決如主文。
本案經檢察官甲○○到庭執行職務。
中　　華　　民　　國　　96　　年　　11　　月　　6 　　日
            刑事第十一庭  審判長法　官  陳  朱  貴
                                法  官  何  志  通
                                法  官  郭  同  奇
上列正本證明與原本無異。
不得上訴。
                                書記官  康  孝  慈
中　　華　　民　　國　　96　　年　　11　　月　　7 　　日
附錄論罪科刑法條
刑法第284條第1項
因過失傷害人者，處6月以下有期徒刑、拘役或5百元以下罰金，
致重傷者，處1年以下有期徒刑、拘役或5百元以下罰金。
